臺灣臺北地方法院民事判決　　　　　　　95年度訴字第4017號
原　　　告　乙○○
被　　　告　甲○○
　　　　　　丙○○
共　　　同　連元龍律師
訴訟代理人　陳瓊苓律師
上列當事人間請求侵權行為損害賠償事件，本院於中華民國96年
2月7日言詞辯論終結，判決如下：
    主      文
原告之訴及假執行之聲請均駁回。
訴訟費用由原告負擔。
    事實及理由
一、本件原告未於言詞辯論期日到場，核無民事訴訟法第386條
    各款所列情形，應依被告之聲請，由其一造辯論而為判決。
二、原告主張：被告甲○○、丙○○分別為訴外人永慶房屋仲介
    股份有限公司（下稱永慶房屋）士林分店之代書及不動產仲
    介業務經紀人，渠等為貪圖仲介銷售佣金及買賣成交之業績
    ，於民國93年3月21日向原告仲介座落於臺北市○○區○○
    路60巷4號之房地（下稱爭爭房地），並由永慶房屋士林分
    店職員朱益德帶原告觀看系爭房地，看屋時朱益德僅讓原告
    觀看系爭房地2樓之屋內現況，未讓原告觀看1樓之屋內現況
    ，事後得知1樓已出租他人，永慶房屋士林分店之人員刻意
    隱瞞出租事實，毫無誠信。又於同日晚間7點朱益德即主動
    約訴外人屋主小丹與原告至永慶房屋士林分店議價，被告
    未確實給予原告審閱契約之時間，議價時原告有2次提及要
    先觀看1樓之現況，然訴外人朱益德、被告甲○○代書、被
    告丙○○店長竟假裝未聽見，亦不予回應，將話題帶開，隨
    即由被告甲○○即向原告解釋不動產買賣契約，並誘導原告
    簽收相關文件，然始終未告知原告簽收之文件有3天審閱期
    之約定事項，而被告丙○○對於前揭事實全然知情卻未阻止
    ，被告趁原告毫無經驗情況下，誘騙原告簽下不平等條款，
    實有違誠信。上開不動產契約書上記載房屋面積為平方公尺
    ，惟被告未當場告知系爭房地折算後有幾坪，原告僅憑被告
    告知之土地坪數下進行交易，原告對於房屋之總坪數與認知
    有顯著差異，被告玩弄數字遊戲致原告有所誤解。然永慶房
    屋均不予理會，僅告知其為居間關係，非買賣契約當事人，
    原告乃轉向屋主主張契約有瑕疵而拒絕給付尾款致發生合約
    糾紛，而損失96萬9,20 0元（仲介費8萬1,200元、原告給付
    屋主違約金88萬8,0 00元）。是本件由於被告貪圖仲介利益
    ，未盡告知義務，導致使原告有上開損失，兩者間顯有因果
    關係。被告所屬之永慶房屋，其等為貪圖仲介銷售佣金及買
    賣成交之業績而以欺騙之手法，致原告陷於錯誤而簽訂上開
    不動產契約，並因而無端受有財產之損害，卻僅願賠償原告
    15 萬元，原告業已提起詐欺告訴云云。並聲明：(一)被告應
    連帶給付原告96萬9,200元，並自起訴書繕本送達被告之翌
    日起至清償日止，按年息5%計算之利息。(二)願供擔保請准宣
    告假執行。
三、被告則以：永慶房屋係受訴外人小丹之委託居間仲介系爭
    房地，委託期間自93年2月18日起至93年5月31日止。原告於
    93 年3月21日中午主動至永慶房屋士林分店表示對系爭房地
    有興趣，經帶看系爭房地後，原告對於屋況相當滿意，且知
    悉系爭房地1樓已有出租情形，仍表示有意購屋，經永慶房
    屋士林分店經紀人提示系爭房地不動產說明書向原告詳為解
    說，原告仍有意承買，惟原告不願支付斡旋金，經經紀人建
    議當日晚上8點與屋主在店裡商談，雙方到店商談2小時後方
    達成合意。況原告閱覽不動產說明書時，有親友在旁協助了
    解，原告係了解該不動產之產權資料及同意買賣價格後，始
    同意當場簽訂由永慶房屋所提供之不動產買賣契約書，是經
    紀人及承辦代書業已充分解釋不動產說明書及買賣契約書條
    文之內容，並無任何妨礙原告閱覽之行為，被告並無任何詐
    欺行為。詎料，原告與屋主簽約後，竟反悔不買並要求解除
    買賣契約，始遭臺灣高等法院判決原告應賠償賣方違約金88
    萬8,000元；況原告給付永慶房屋公司之仲介費8萬1,200元
    業已全數退還原告。原告上開損失實與與被告之行為毫無因
    果關係。又原告主張被告僅告知土地坪數，未告知房屋建坪
    ，契約書上記載房屋面積單位是平方公尺而非坪數。然查，
    於原告有意買受系爭房地，永慶房屋承辦經紀人業已依法提
    示系爭房地之不動產說明書向原告詳為解說，並供其閱覽，
    此觀原告於「本人已詳細審閱不動產說明書內容及附間資料
    等，並核驗騎縫無誤」欄下親筆簽名確認無誤足稽。況該不
    動產說明書並有明文記載「建物總面積120.33㎡，約36.4 0
    坪，並標示每㎡＝0.3025坪」，原告主張被告等欺瞞伊，伊
    不知建坪為何云云，顯與事實不符。再原告主張被告未給予
    3 天審閱期，惟系爭房地不動產買賣契約書之當事人係買方
    與賣方，非屬永慶房屋與消費者間之定型化契約，自不適用
    消費者保護法有關審閱期間之規定。是原告主張依侵權行為
    請求被告給付96萬9,200元，顯無理由等語，資為抗辯。並
    聲明：(一)原告之訴駁回。(二)如受不利之判決，願供擔保請准
    宣告免為假執行。
四、兩造間不爭執之事實：
  (一)原告於94年5月10日向臺北消費爭議調解委員會申請調解，
    其申請調解事由為：永慶房屋仲介人員未盡告知義務，亦未
    按照公司規定，於原告購屋簽約前給予原告審閱期間，致原
    告錯誤而購買系爭房地。被告丙○○代理永慶房屋公司於93
    年6月30日15時與原告進行調解，最後永慶房屋以給付15 萬
    元予原告，並同意雙方就本案不再作其他主張、聲明或訴訟
    行為，及不得有其他損害對方之行為，雙方達成調解，並經
    本院准予核定在案，此有上開調解書附卷可憑。
  (二)原告就本事件向臺灣士林地方法院檢察署提出被告詐欺之告
    訴，該刑事案件業已於95年12月26日以95年度偵字第4589
    號為不起訴處分。
  (三)被告甲○○有向原告解釋系爭房地之不動產買賣契約內容，
    原告並於不動產說明書所附目錄中記載「永慶房屋已提供『
    不動產買賣意願書』及『要約書』，供買方選擇，買方已確
    定經三天審閱期，並詳細審與無誤」等文字緊接下之「承買
    人簽章」處簽名，此有系爭房地有不動產說明書所附目錄等
    資料附卷可憑（本院卷第4頁、第33頁）。
五、得心證之理由：
    本件兩造之爭點為：被告是否有故意或過失之行為造成原告
    本件之損害，被告此行為與原告損害間有無因果關係？茲說
    明如下：
  (一)按侵權行為所發生之損害賠償請求權，須有故意或過失不法
    侵害他人之權利，且損害之發生與加害人之故意或過失加害
    行為間有相當因果關係，始能成立。又所謂相當因果關係，
    係以行為人之行為所造成之客觀存在事實，依經驗法則，可
    認通常均可能發生同樣損害之結果而言；如有此同一條件存
    在，通常不必皆發生此損害之結果，則該條件與結果並不相
    當，即無相當因果關係。次按當事人主張有利於己之事實者
    ，就其事實有舉證之責任，民事訴訟法第277條前段定有明
    文。又上開所謂舉證係指就爭訟事實提出足供法院對其所主
    張者為有利認定之證據而言；且民事訴訟法如係由原告主張
    權利者，應先由原告負舉證之責，若原告先不能舉證，以證
    實自己主張之事實為真實，則被告就其抗辯之事實，即令不
    能舉證，或其所舉證尚有瑕疵，亦應駁回原告之請求，此為
    舉證責任分擔之原則，最高法院17年上字第917號判例著有
    明文。
  (二)原告主張被告仲介系爭房屋時並未告知其有審閱期間之權利
    ，誘導其與訴外人小丹簽訂系爭房地買賣契約書，惟經被
    告否認，並辯稱永慶房屋係受訴外人小丹之委託居間仲介
    系爭房地，受託期間係原告主動至永慶房屋士林分店表示對
    系爭房地有興趣，經帶看系爭房地後，原告對於屋況相當滿
    意，且知悉系爭房地1樓已有出租情形，仍表示有意購屋，
    經永慶房屋士林分店經紀人提示系爭房地不動產說明書向原
    告詳為解說，原告有意承買，惟原告不願支付斡旋金，事後
    係原告與屋主在店裡商談達成合意後使簽訂不動產買賣契約
    書等語。經查，原告於系爭房地之不動產說明書所附目錄中
    「永慶房屋已提供『不動產買賣意願書』及『要約書』，供
    買方選擇，買方已確定經三天審閱期，並詳細審與無誤」等
    文字之「承買人簽章」處簽名，為兩造所不爭執，而該等文
    字係置於目錄之首頁，以適中、明顯之文字清楚表示，且原
    告於該段文字下緊接簽名，足見原告業已充分瞭解系爭條款
    之權利義務關係，始於該文件上簽名，而原告既自願放棄對
    於契約之審閱期間，實難以未享有審閱期間之權利，而主張
    被告未盡告知義務。況且，系爭房地不動產買賣契約書買賣
    雙方當事人為原告與屋主小丹，該契約並非為保護永慶房
    屋對消費者關係之定型化契約，自不適用消費者保護法第11
    條之1有關審閱期間之規定。次查，原告對於被告所提刑事
    詐欺案件，業經臺灣士林地方法院檢察署於95年12月26 日
    以95年度偵字第4589號為不起訴處分在案，而原告並無另提
    出任何證據證明其確實受被告誘導始簽下上開文件。是原告
    實難以事後自行未依約履行與屋主間之契約義務，遭原屋主
    沒收訂約款之損失，而主張係因被告未盡告知義務所造成，
    兩者間實無相當之因果關係。
  (三)再者，原告主張系爭房地不動產契約書上記載房屋面積為平
    方公尺，惟被告未當場告知系爭房地折算後有幾坪，原告僅
    憑被告告知之土地坪數下進行交易，故房屋總坪數與認知有
    顯著差異，被告玩弄數字遊戲致原告有所誤解使簽下契約云
    云。惟經被告否認並辯稱被告業已向原告詳細說明，並依法
    提示系爭房地不動產說明書等語。經查，被告所提供原告之
    不動產說明書中「產權調查表」，有系爭房地之型態、用途
    、車位、總面積、權利範圍、持份面積（㎡）、持份面積（
    坪）等各項欄位，且各項欄位均已清楚記載系爭房地建物產
    權之現況，且清楚記載系爭房地之建物為120.33㎡、36.40
    坪，並註明每㎡=0.3025坪，此有上開產權調查表附卷可證
    （本院卷第34頁）。是原告主張係在不知建物有幾坪下所簽
    訂之契約，實難以採信。
  (四)另本件購屋糾紛，原告業以永慶房屋公司之職員（即被告）
    ，未盡告知義務致使其受有損失之理由申請調解，並由永慶
    房屋給付原告15萬元後，雙方同意就本案不再作其他主張、
    聲明或訴訟行為，及不得有其他損害對方之行為，達成調解
    。現原告仍執前調解之理由，再次針對永慶房屋承辦本件購
    屋之承辦員（即被告）提起本訴訟，惟原告亦未提出任何證
    據證明被告有何侵權行為致使其受損害，原告主張，實屬無
    理由，自不應准許。
六、綜上，原告主張依據侵權行為之法律關係，請求被告應連帶
    給付原告96萬9,200元，並自起訴書繕本送達被告之翌日起
    至清償日止，按年息5%計算之利息，為無理由，應予駁回。
    又原告之訴既經駁回，則其假執行之聲請已失所依附，應併
    駁回。
七、因本案事證已臻明確，兩造其餘主張陳述及所提之證據，均
    毋庸再予審酌，附此敘明。
八、訴訟費用負擔之依據：民事訴訟法第78條。
中　　華　　民　　國　　96　　年　　2　　月　　27　　日
                     民事第六庭   法　官　楊晉佳
以上正本係照原本作成。
如對本判決上訴，須於判決送達後20日內向本院提出上訴狀。
中　　華　　民　　國　　96　　年　　2　　月　　27　　日
                   　   　　　　　書記官　朱俶伶
